【裁判字號】    96,交聲,396
【裁判日期】    970220
【裁判案由】    聲明異議
【裁判全文】
臺灣臺南地方法院交通事件裁定         96年度交聲字第396號
移送機關    交通部公路總局嘉義區監理所臺南監理站
異議人即
受處分人    甲○○
上列受處分人因違反道路交通管理處罰條例案件，對於交通部公
路總局嘉義區監理所臺南監理站民國96年5月16日所為之裁決處
分（處分案號：嘉監南字第裁74-S00000000號），聲明異議，本
院裁定如下：
    主  文
異議駁回。
    理  由
一、原處分意旨略以：受處分人即異議人甲○○（下稱異議人）
    遭警舉發，於民國（下同）95年4月20日13時20分許，騎乘
    牌照號碼FZ8-817號重型機車，在台南市○○路與康樂街之
    交叉路口，有闖紅燈之違規情事，嗣經交通部公路總局嘉義
    區監理所臺南監理站（下稱移送機關）依道路交通管理處罰
    條例第53條第1項、第63條第1項第3款之規定舉發，裁處罰
    鍰新臺幣1,800元，並記違規點數3點。
二、本件聲明異議意旨略以：異議人未有前開違規之情事，且通
    知單未有填單人簽章，程序不完整，故對裁處不服，為此聲
    明異議等語。
三、按汽車駕駛人，行經有燈光號誌管制之交岔路口闖紅燈者，
    處新臺幣1千8百元以上5千4百元以下罰鍰，並記違規點數3
    點。道路交通管理處罰條例第53條第1項及第63條第1項第3
    款定有明文。
四、經查：
（一）異議人遭警舉發，於96年4月20日13時20分許，騎乘牌照
      號碼FZ8-817號重型機車，在台南市○○路與康樂街之交
      叉路口，由北向南闖紅燈直行，有臺南市警察局96年4月
      20日南市警交字第S00000000號舉發違反道路交通管理事
      件通知單1份附卷可稽。
（二）異議人雖稱於上開時間行經台南市○○路與康樂街之交叉
      路口時，並無闖紅燈之行為云云，然異議人於上揭時、地
      ，行經前揭路口時，遇紅燈未停仍直行等情，業據證人即
      舉發警員乙○○於本院96年7月5日訊問時，到庭具結證述
      明確，其證稱：「（法官問：當時異議人行駛何路？）她
      從臨安路北往南行駛。」、「（法官問：有無親見他闖紅
      燈？）有，當時我們在康樂街與臨安路口，我們是開巡邏
      車在康樂街東向西行駛，看到異議人闖紅燈。」、「（法
      官問：如何證明他闖紅燈？）當時我們車上有三人，我與
      駕駛都有看到她闖紅燈，且當時只有她一部車從車陣中騎
      出來，所以看的很清楚。」等語在卷（見本院96年7月5日
      之訊問筆錄）。按證人乙○○乃為原處分機關所認定異議
      人有前開違規行為之證人，其已到庭在本院法官面前以言
      詞供述異議人有前開違規事實，並已就當時執勤所處位置
      、異議人行駛路徑及闖紅燈過程等情節詳述具體明確，且
      證人乙○○為依法執行勤務之員警，與異議人毫無怨懟，
      衡情當無自陷偽證罪而構詞誣賴異議人之理，另於本件卷
      存證據資料內並無任何積極證據足以證明證人乙○○上開
      供述係屬虛偽，本院自不得僅以證人乙○○為本件開單舉
      發異議人之員警而全盤抹煞其所具有之證人資格，從而，
      本院由其上開證述已得有異議人確有上開違規行為之心證
      ，是異議人前開所辯，實不足採，異議人之上述違規事實
      ，應堪認定。
（三）又交通警察製單舉發違反道路交通管理處罰條例所列之違
      規事實，本質上為行政處分，係公務員基於職務上之權力
      ，依法就特定之具體事件所為之具公法上效果之單方面行
      政行為，基於公務員為公法上行為具有公信力之原則，該
      行政行為當可被推定為真正，其據以依法處分之事實認定
      亦為正確無誤。本此公信原則，乃立法者賦予行政機關制
      定違反道路交通事件統一裁罰標準及處理細則，使執勤警
      員得當機處分以達其維護交通秩序、安全之行政目的。若
      謂公務員一切行政行為均需預留證據以證其實，則國家行
      政勢必窒礙難行，據此，刑事訴訟法就犯罪證據有關之規
      定中，與屬行政秩序罰之交通違規裁罰本質不合之部分，
      自不在準用之列，因此，本院查無任何證據足資證明執勤
      員警有捏造事實違法取締之情事存在，則執勤警員本其維
      護交通秩序、安全職責所為之舉發，自應受到合法、正確
      之推定。
（四）另按警方取締交通違規事件，其以照相方式取證者，固足
      為違規之證明，惟警員當場舉發者，舉發之員警本身之目
      睹、耳聞，亦為違規人違規之證明，非必所有之違規事件
      ，均需有照相方足為違規之證據。況警察執行勤務，事項
      繁瑣，且違規情形一過即逝，並非長期存在，何能要求警
      察必備有照相機取證？是本件縱無舉發照片為佐證，然異
      議人之違規行為既經證人乙○○具結證述明確，且其所述
      內容並無何矛盾或違背經驗法則之處，自得為本院判斷之
      依據。
五、又按當場舉發者，應填記駕駛人或行為人姓名、性別、出生
    年月日、地址、身分證統一號碼及車主姓名、地址、車牌號
    碼、車輛種類。被查獲之駕駛人或行為人為受處分人時，應
    將該通知單填記後交付該行為人簽名或蓋章收受之；拒絕簽
    章者，並記明其事由，視為已收受，違反道路交通管理事件
    統一裁罰基準及處理細則第11條第1項第1款定有明文。查：
    本件舉發違反道路交通管理事件通知單上之所以無異議人之
    簽名，係因異議人拒絕簽名所致，有台南市警察局97年1月
    23日南市警交字第09718001360號函1份在卷可稽，因此，本
    件舉發程序並無違誤，併此敘明。
六、綜上所述，依據證人乙○○之證言，異議人於前揭時、地有
    闖紅燈之違規事實，應堪認定。則移送機關據以援引道路交
    通管理處罰條例第53條第1項、第63條第1項第3款及違反道
    路交通管理事件統一裁罰標準表之規定，裁處異議人罰鍰新
    台幣1,800元，並記違規點數3點，核無違誤或不當，本件異
    議為無理由，應予駁回。
七、據上論斷，應依道路交通管理處罰條例第87條第2項、道路
    交通案件處理辦法第19條，裁定如主文。
中    華    民    國    97    年    2     月    20    日
                      交通法庭  法  官  陳淑勤
以上正本證明與原本無異。
如不服本裁定應於送達後5日內向本院提出抗告狀。
                                書記官  陳金堂
中    華    民    國    97    年    2     月    20    日


司法院資訊處製作；財團法人民間司法改革基金會備份。
